臺灣高雄地方法院刑事判決　　　　　　　　　　　　九十一年度易字第一二九號
　　公　訴　人　臺灣高雄地方法院檢察署檢察官
　　被　　　告　丙○○
右列被告因竊盜案件，經檢察官聲請簡易判決處刑（九十年度偵字第一九八五三號）
，茲因本院鳳山簡易庭認其不宜以簡易判決處刑，而移送前來（九十年度鳳簡字第九
九號），由本院改依通常程序為第一審判決如左：
    主  文
丙○○無罪。
    理  由
一、公訴意旨略以：被告丙○○於民國九十年七月十九日晚上八時許，在高雄縣岡山
    鎮○○路五六號甲○○住處，未經乙○○同意，強行取走其所有之ＪＴＫ─七四
    二號機車鑰匙，將該機車騎走；又基於概括犯意，於同日晚間十時三十分許，逕
    自前往甲○○住處，取走甲○○放在長褲內之ＹＧ─六九八二號自小客車鑰匙，
    開走該車，經甲○○制止不聽，仍駕車離去，因認被告丙○○涉有刑法第三百零
    四條之連續強制罪嫌云云。
二、按犯罪事實應依證據認定之，無證據不得推定其犯罪事實，刑事訴訟法第一百五
    十四條定有明文。又按刑事訴訟法上所謂認定犯罪事實之證據，係指足以認定被
    告確有犯罪行為之積極證據而言，如未能發現相當證據或證據不足以證明，自不
    能以推測或擬制之方法，以為裁判基礎，最高法院二十九年上字第三一○五號及
    同院四十年臺上字第八十六號分別著有判例，此亦為刑法論理中「罪疑唯輕原則
    」之具體表現；復按被害人所述被害情形如無瑕疵可指，而就其他方面調查又與
    事實相符，則其供述固可採為判決基礎；告訴人之告訴，係以使被告受刑事訴追
    為目的，是其陳述是否與事實相符，仍應調查其他證據以資審認（最高法院三十
    二年度上字第六五七號及五十二年度臺上字第一三○○號判例要旨參照），無論
    直接證據或間接證據，其為訴訟上證明，須於通常一般人均不至於有所懷疑，而
    得確信其為真實之程度者，始得據之為有罪之認定，倘其證明尚未達此一程度，
    而有合理性懷疑之存在時，即無從為有罪之認定，若不能證明被告犯罪者，應諭
    知無罪之判決，刑事訴訟法第三百零一條第一項定有明文，合先敘明。又按，刑
    法第三百零四條之強制罪，係以強暴、脅迫使人行無義務之事或妨害人行使權利
    者，所謂「強暴」乃指以有形之實力不法加諸於人，「脅迫」則以加害之意思通
    知他人，使人生畏怖之心為目的（參諸劍鴻著刑法分則釋論下冊第一○二○），
    該罪並須以加害或以加害之旨通知被害人而使被害人心生畏懼，以影響其意思決
    定之自由為其成立要件，若無以強暴脅迫妨害人行使權利之積極行為，僅對他人
    之請求事項，表示不予同意而未處理，即難逕以該罪相繩（最高法院七十一年度
    台非字第八號判決參考）。
三、公訴人認被告丙○○涉有右揭犯行，係以被告丙○○之自白、告訴人乙○○指訴
    及證人甲○○之證詞，資為其論罪之主要依據。訊據被告丙○○固供承有於右揭
    時、地先後自行拿鑰匙騎走機車、汽車之事實，惟堅決否認有何強制罪犯行，辯
    稱：乙○○有看見我拿放在一樓客廳內機車鑰匙騎車，沒說不能騎，也沒有阻擋
    我，後來因為甲○○在樓上睡覺，我上樓告訴他要借車，他沒回應，我自行拿吊
    在牆上甲○○長褲內汽車鎖遙控器將車開走，乙○○在樓下也沒欄我等語。經查
    ：
  (一)被告與告訴人乙○○胞兄甲○○為朋友關係，前被告常來家中向甲○○借用機車
    、汽車，所以知道鑰匙放在何處，因之前被告借用甲○○車輛發生事故，未將車
    輛完全修復，是於九十年七月十九日晚上八時許，被告又至甲○○家中借用機車
    ，在乙○○面前自行前去拿取鑰匙，乙○○雖不甚願意，然因被告表示馬上回來
    ，乙○○礙於情面亦不便阻止，始讓被告將機車騎走，被告未施以強暴、脅迫等
    情，業據被告供明在卷，核與告訴人於本院審理時陳稱：當天八點多時被告到家
    中來說要找甲○○，要拿我的ＪＴＫ七四二重型機車鑰匙騎車去找甲○○，我不
    答應他就自己去拿，去電視旁的櫃子拿鑰匙，他知道我鑰匙放哪裡，我家都將鑰
    匙放在那裡，可能他知道，之前我沒有借過他機車，但是他有向我哥哥借過這台
    機車，他拿鑰匙後就騎車走了，我那時坐在門口床邊，我沒有特別阻止他，我只
    說車子不要借他，他說要找我哥一下就回來了，我想說他是我哥朋友，所以沒有
    拉他或阻止他，沒有對我施以強暴、脅迫，我先生陶志仁、表弟李文豪在現場，
    我最主要是告他後面那台車只有撞壞等語（本院九十一年五月二日、九十一年五
    月二十九審判筆錄），足認被告當時確未對告訴人或其他在場人有何強暴、脅迫
    行為，揆諸前揭說明，被告當時之行為顯與刑法第三百零四條強制罪之構成要件
    不符。
  (二)被告於九十年七月十九日晚上十時許又至甲○○家中，上樓原欲向甲○○借用Ｙ
    Ｇ─六九八二號自小客車使用，因甲○○在房間睡覺，他的鑰匙吊在臥室牆上長
    褲內，我有告訴他要借車，他沒有回應，我就自己拿鑰匙下來開車，樓下那時有
    他妹妹，他妹妹沒有阻擋我，我沒有看到被告追下來，我沒有聽到他喊我的聲音
    ，甲○○報警我才被找回，隔天早上警察就找到我，我在車上睡覺，就被帶回警
    局等情，業據被告供承在卷（本院九十一年五月十六日審理筆錄），核與證人甲○○結證稱：我那天晚上在二樓房間睡覺，汽車鎖遙控器放在長褲口袋，掛在牆
    上，我沒有聽到被告向我借車，遙控器是被告自己拿去的，汽車鑰匙插在鑰匙孔
    上沒有拔下，被告只有拿走遙控器，他拿走遙控器時我不知道，我車子停在我家
    門口，被告發動車子，因為我車子排氣孔有改裝，聲音很大，我女朋友將我叫醒
    ，我追下去，被告已經將車開走，車子後來是警察在路邊找到的，被告那時睡在
    車上，車子我沒有要借他，之前有借過他他撞壞了，所以不肯再借他，他沒有對
    我施強暴、脅迫，他自己伸手去拿遙控器沒有跟我借，我不知道他將遙控器拿走
    等語（本院九十一年六月十二日審理筆錄），證人乙○○結證稱：當晚十點多被
    告回來說我哥哥沒有出去在樓上，就直接上樓找我哥哥，我哥在樓上睡覺，我哥
    在睡覺迷迷糊糊，他將褲子掛在牆上，被告就自己把褲子裡的汽車鑰匙拿下來，
    我哥在樓上聽到他汽車發動聲音，追下來才發現被告將汽車開走，被告下來就直
    接出去，我在後面廚房地方，我哥下來說被告拿鑰匙將汽車開走，我哥說他不知
    被告將汽車鑰匙拿走，也沒有聽說他要借車，之前被告偶而會來找我哥，被告有
    向我哥借車有撞車過，我們不想借他，汽車後來是我哥的朋友在路邊找到的，就
    將在睡覺中的被告帶回來，這次車子也有毀損等語（本院九十一年五月二日審理
    筆錄），是亦足認被告當時確未對在場人有何強暴、脅迫行為，揆諸前揭說明，
    被告當時之行為尚與刑法第三百零四條強制罪之構成要件未合。
  (三)至卷內修車估價單、偵查報告、車籍資料，而非被告有何妨害自由行為之證據，
    況如前所述，依告訴人、證人所指述、證陳被告當時之行為，經核與刑法強制罪
    之構成要件均不相符，從而上開書證自不足以作為認定被告犯罪之證據，附此敘
    明。
四、綜上所述，並無證據足證被告丙○○有如公訴人所指之強制罪犯行，此外，復查
    無其他積極證據足認被告丙○○涉有前開犯行，核諸前開說明，應由本院為被告
    無罪之諭知。至被告丙○○趁甲○○熟睡之際，取走汽車遙控鎖遙控器，以原置
    於車內鑰匙發動汽車，將該車開走之行為，是否另涉有竊盜犯行，應由公訴人另
    行處理，亦此說明。
據上論斷，應依刑事訴訟法第三百零一條第一項前段，判決如主文。
中      華      民      國     九十一     年     七     月     十五     日
                                臺灣高雄地方法院刑事第一庭
                                          法  官    郭貞秀
右正本證明與原本無異。
如不服本判決，應於判決送達後十日內，向本院提出上訴狀。
                                          書記官    黃意雯
中    華    民    國      九十一      年      七      月      十六      日
